【裁判字號】    91,訴,3022
【裁判日期】    920611
【裁判案由】    公共危險
【裁判全文】
臺灣臺中地方法院刑事判決                        九十一年度訴字第三二二號
    公  訴  人  臺灣臺中地方法院檢察署檢察官
    被      告  乙○○
    指定辯護人  本院公設辯護人  丁○○
右列被告因公共危險案件，經檢察官提起公訴（九十一年度偵字第二一五七八號），
本院判決如左：
    主  文
乙○○放火燒燬現供人使用之住宅未遂，處有期徒刑貳年。扣案之去漬油瓶壹瓶及打
火機壹個均沒收。
    事  實
一、乙○○前曾於民國八十九年九月十四日，因傷害案件，經中部地區軍事法院以八
    十九年度軍法字第一八七號判處有期徒刑八月，緩刑二年確定，後又於八十九年
    十二月二十六日，因誣告案件，經本院判處拘役三十日確定，並於九十年三月十
    三日經易科罰金執行完畢，猶不知警惕，於九十一年十一月五日上午七時許，在
    臺中縣大里市○○路七二二號（建物為四樓ＲＣ結構，大門座北朝南）家中服用
    數顆安眠藥（詳細藥名及顆數均不明）後，嗣因細故與女友簡伶伊發生口角爭執
    ，造成簡伶伊受傷（傷害部分未據告訴），乙○○之母甲○○於同日上午九時許
    ，欲帶同簡伶伊前往醫院診治，惟擔心乙○○獨自一人在家中發生危險，故前往
    離住處不遠之臺中縣警察局霧峰分局仁化派出所，拜託執勤員警張詩忠對留在家
    中之乙○○多加注意。詎乙○○於同日上午約九時三十分許，在上址住處三樓北
    側之臥室內，因與女友吵架後心情不佳且服用安眠藥後藥力發作，竟基於放火燒
    燬現供人使用之住宅之犯意，手持其所有原用以補充打火機用之去漬油瓶（係Ｚ
    ＩＰＰＯ牌）一瓶，並將瓶內之液態瓦斯灑在房間西側彈簧床床鋪棉被上，並以
    其所有之打火機點燃彈簧床上之棉被，繼而擴大燃燒之火勢，欲以放火之手段燒
    燬現供己及其母甲○○、其姊丙○○與女友簡伶伊等人使用之住宅。乙○○於點
    火後即撥打行動電話給連絡姊丙○○，告知其家中失火，委請丙○○代為報警消
    處理，丙○○則立即撥打電話連絡甲○○，甲○○則委請仁化派出所員警張詩忠
    等人於同日上午九時三十四分代為通報消防隊及連絡巡邏警網前往處理，經臺中
    縣消防局仁化消防隊派員前往灌救，火勢因而遭撲滅，僅上址三樓北側一間房間
    受燒，餘未受燒，該房屋構成之重要部分始未燒燬致喪失其效用，只燒燬乙○○
    臥房內西側之彈簧床、木質櫥櫃、床頭櫃與南側之木質衣櫃、塑膠衣櫥；東側之
    木質電視櫃、五斗櫃等傢俱及木質天花板架構等燒失，而未達燒燬住宅之程度，
    並由消防人員自三樓陽台救下乙○○。嗣經警在三樓臥室內扣得乙○○所有供放
    火所使用之打火機一個及補充打火機用之去漬油瓶一瓶。乙○○則向臺中縣警察
    局霧峰分局仁化派出所員警張榮洲坦承上情，自首而主動接受裁判。
二、案經臺中縣警察局霧峰分局報請臺灣臺中地方法院檢察署檢察官偵查起訴。
    理  由
一、右揭犯罪事實，業據被告乙○○於警、偵訊中及本院審理時坦承不諱，核與證人
    簡伶伊、甲○○、丙○○、張詩忠等人所證述之情節相符，並有職務報告、現場
    圖、現場照片及臺中縣消防局火災調查報告書各一份（內含現場勘查紀錄及原因
    研判、火災出動觀察紀錄、甲○○筆錄各一份、現場圖三份、照片十張）等附卷
    可稽，復有屬被告所有供犯本件之罪所用之去漬油瓶一瓶及打火機一個扣案足資
    佐證，而火災調查報告中本件火災原因結論欄中亦認：「本案災後依物品燃燒程
    度、物品炭化程度留存狀況比較，研判大里市○○路七二二號西側彈簧床附近，
    應受較長時間之燃燒，且應為最初起火點。起火原因，以人為使用打火機等明火
    引燃紙張、衣物等易燃物品，繼而擴大燃燒之可能性較大」等語，足認被告所為
    之自白核與事實相符，足堪採信。又本件公訴人於起訴書證據並所犯法條欄內認
    定：「被告於案發前曾服用數顆安眠藥，此業據其在偵查中供綦詳，核與證人簡
    伶伊證述之情節相符，且卷附警員張榮洲所作之職務報告，亦敘明被告於案發後
    「神情恍惚」，是其應係在安眠藥藥力發作之情形下始犯案，惟其於犯案後尚知
    躲在三樓陽台並打電話告知其姊丙○○發生火災，並在員警到達現場時坦承犯案
    ，顯見被告於案發時僅係精神耗弱，而未達心神喪失之程度，請依刑法第十九條
    第二項之規定減輕其刑」等詞，然經本院將被告送請行政院衛生署草屯療養院就
    被告為犯罪行為時之精神狀態進行鑑定，其結論認：「－－且於警訊、偵訊及鑑
    定過程中，不斷以吃了數顆安眠藥，致使口供細節不一，甚至完全不記得自己說
    過什麼作為防衛的說詞，由臨床藥理學的觀點及在可能獲致減刑的誘因下，可能
    不盡然真實，而誇大藥物影響的可能性難以排除。同時廖員之犯行確實為安眠藥
    影響，依廖員的人格特質及行為模式，在長期服用安眠藥半年的時間內，理應發
    生過其他重大事件。因此本院認為廖員在犯行當時對外界事務的知覺理會與判斷
    作用，以及自由決定意思之能力，可能較普通人之平均程度稍微降低，然而是否
    達於精神耗弱之程度，仍須商榷。」，此有行政院衛生署草屯療養院九十二年五
    月九日草療精字第二三三一號函及所附之精神鑑定報告書乙份附卷可參，再經本
    院參酌以被告於犯案後仍可明白記住其姊丙○○長達十個數字之行動電話號碼，
    並完成撥打話告知家中失火了等情，益見被告於行為當時之精神狀態應未達於「
    精神耗弱」之程度無誤，本件事證明確，被告犯行洵堪予認定。
二、按刑法上之放火罪，以行為人本乎放火燒燬特定物之故意而實施放火之行為，為
    其成立要件（最高法院九十年度台上字第七四九二號判決意旨參照）；且放火罪
    其直接被害法益為一般社會之公共安全，雖私人之財產法益亦同時受其侵害，但
    本罪係列入公共危險章內，自以社會公安之法益為重，故以一個放火行為燒燬多
    數他人之所有物，仍衹成立一罪，不得以所焚之他人人數，定其罪數（最高法院
    二十一年上字第三九一號判例意旨參見）。又按刑法放火罪或失火罪所保障者乃
    社會法益，其所直接侵害之法益，為一般社會之公共安全，雖私人之財產法益亦
    同時受侵害，但既列入公共危險罪章內，自以社會公安之法益為重，況放火或失
    火行為原含有毀損性質，如燒燬現供人使用之住宅罪，自係指供人居住房屋之整
    體而言，應包括墻垣及該住宅內所有設備、傢俱、日常生活上之一切用品。故一
    個放火或失火行為，若同時燒燬住宅及該住宅內所有其他物品，無論該其他物品
    為他人或自己所有，與同時燒燬數犯罪客體者之情形不同，均不另成立刑法第一
    百七十五條第一項或第二項放火燒燬住宅以外他人或自己所有物罪（最高法院著
    有七十九年臺上字第一四七一號判例足參）。末按刑法第一百七十三條第一項所
    謂放火燒燬現供人使用之住宅，必須房屋構成之重要部分已燒燬，如僅房屋內之
    傢俱、物作燒燬，房屋本身尚未達喪失其效用之程度，即不能依該條項論罪（最
    高法院七十六年度台上字第八二三０號判決意旨及七十九年度台上字第二六五六
    號判決意旨參照）。故核被告乙○○所為，係犯刑法第一百七十三條第三項、第
    一項之放火燒燬現供人使用之住宅未遂罪。又被告已著手於放火之犯罪行為後因
    遭消防人員及時撲滅，該房屋構成之重要部分始未燒燬致喪失其效用，只燒燬乙○○臥房內西側之彈簧床、木質櫥櫃、床頭櫃與南側之木質衣櫃、塑膠衣櫥；東
    側之木質電視櫃、五斗櫃等傢俱及木質天花板架構等燒失，而未達燒燬住宅之程
    度，為未遂犯，應依刑法第二十六條前段之規定減輕其刑。又被告於犯罪後，在
    有偵查犯罪職權之機關或人員發覺前，即委由其姊丙○○、其母甲○○代為報案
    ，並於警方到達現場時，坦承犯行並自願接受裁判等情，業據證人丙○○、甲○○、張詩忠於偵查中證述綦詳，並有警訊筆錄及職務報告各一紙可憑，是被告對
    於未發覺之罪自首而接受裁判，應依自首之規定遞減輕其刑。爰審酌被告之平日
    素行、犯罪之動機、目的僅因為一時之不平即放火燒燬其與家人共同賴以安身立
    命之住宅，為一己之故，漠視鄰居公眾之住家生命財產之公共安全，手段非屬平
    和、對社會治安、人命財產安全所生危害致巨及犯罪後坦承犯行態度尚屬良好等
    一切情狀，量處如主文所示之刑，以示懲儆。
三、至扣案之去漬油瓶壹瓶及打火機壹個，均係被告所有且係供犯本案之罪所用之物
    ，此亦經被告供承在卷（詳見本院九十二年五月二十八日審判筆錄），爰依刑法
    第三十八條第一項第二款之規定宣告沒收之。
據上論斷，應依刑事訴訟法第二百九十九條第一項前段，刑法第一百七十三條第三項
、第一項、第二十六條前段、第六十二條前段、第三十八條第一項第二款，判決如主
文。
本案經檢察官李翠玲到庭執行職務。
中      華      民      國      九十二      年      六    月    十一    日
                                   臺灣臺中地方法院刑事第六庭
                                       法  官  許  旭  聖
右正本證明與原本無異。
如不服本判決，應於判決送達後十日內向本院提出上訴狀，上訴於
臺灣高等法院臺中分院（須附繕本）。
                                       書記官
中      華      民      國      九十二      年      六    月    十一    日
附錄本案論罪科刑法條全文
刑法第一百七十三條第一項、第三項
放火燒燬現供人使用之住宅或現有人所在之建築物、礦坑、火車、電車或其他供水、
陸、空公眾運輸之舟、車、航空機者，處無期徒刑或七年以上有期徒刑。
第一項之未遂犯，罰之。


司法院資訊處製作；財團法人民間司法改革基金會備份。
